【裁判字號】    89,自,110
【裁判日期】    890526
【裁判案由】    違反動產擔保交易法
【裁判全文】
台灣台中地方法院刑事裁定                          八十九年度自字第一一號
    自  訴  人  乙○○
    代  理  人  丁○○
    被      告  甲○○
右列被告因違反動產擔保交易法案件，經自訴人提起自訴，本院裁定如左：
    主  文
自訴駁回。
    理  由
一、按犯罪事實應依證據認定之，無證據不得推定其犯罪事實，刑事訴訟法第一百五
    十四條有明文；法院或受命法官於自訴案件第一次審判期日前訊問及調查結果，
    如認為案件有刑事訴訟法第二百五十二條至第二百五十四條之情形者，得以裁定
    駁回其自訴，亦為同法第三百二十六條第三項所明定。次按事實之認定，應憑證
    據，如未能發現相當證據，或證據不足以證明，自不能以推測或擬制之方法以為
    裁判基礎；又認定不利被告之事實，須依積極證據，苟積極證據不足為不利於被
    告事實之認定時，即應為有利於被告之認定，更不必有何有利之證據，最高法院
    三十年上字第八一六號、四十年臺上字第八六號判例亦著述甚明。
二、自訴意旨略以：被告甲○○於民國八十七年五月十三日，以動產擔保交易附條件
    買賣之方式，向自訴人乙○○即車王機車行購買車牌號碼ＫＢＤ─七六七號機車
    一輛，為動產擔保交易之債務人。雙方約定總價金為新台幣（下同）三萬八千零
    四十元，分十二期給付，每期付款三千一百七十元。標的物存放地點為台中縣太
    平市○○路三九號四樓，在價金未付清之前，標的物所有權仍屬於自訴人所有，
    被告僅得依約占有使用，不得任意遷移、出賣、出質、移轉、扺押或為其他處分
    等。詎被告在繳付六期價款之後，即拒不付款，並將該標的物遷移或為其他處分
    ，致自訴人追索無著而受有損害。因認被告涉有動產擔保交易法第三十八條之罪
    嫌。
三、訊據被告固坦承右揭向自訴人以動產擔保交易分期付款方式購買機車一輛，且尚
    未按期繳清機車分期付款款項之事實不諱，惟堅決否認涉有何違反動產擔保交易
    法犯行，辯稱：該機車係於八十八年年中時遺失，但未報案，在遺失前機車均停
    放於約定存放地點，伊並未將上開機車遷移、出賣、出質、移轉、抵押或為其他
    處分等語。經查：證人即實際出賣前開機車之上信機車行負責人丙○○於本院八
    十九年五月十九日訊問時證稱：「 (問：被告有無向你借機車)他大約在牽機車
    後約半年左右到我店裡來，說他機車掉了，說要去找機車，就跟我借機車」；「
    (問：你有無借他機車)有的」；「 (問：被告後來有無找到機車)沒有，他說沒
    找到」等語，足證被告向自訴人所購買之機車確係遺失無誤。按動產擔保交易法
    第三十八條係規定動產擔保交易之債務人，意圖不法之利益，將標的物遷移、出
    賣、出質、移轉、抵押或為其他處分，致生損害於債權人者，始有處罰，本件被
    告向自訴人以動產擔保交易分期付款方式購買之機車，既係遺失，並非由被告將
    之遷移、出賣、出質、移轉、抵押或為其他處分，即核與上開動產擔保交易法第
    三十八條規定之須動產擔保交易之債務人，有意圖不法之利益，將標的物遷移、
    出賣、出質、移轉、抵押或為其他處分，致生損害於債權人之構成要件有間。被
    告之犯罪嫌疑自屬不足，依首開說明，本件自訴應予駁回。
五、據上論結，應依刑事訴訟法第三百二十六條第三項、第二百五十二條第十款，裁
    定如主文。
中      華      民      國      八十九      年      五      月  二十六  日
                              臺灣臺中地方法院刑事第七庭
                                      法  官 劉  長  宜
右正本證明與原本無異。
如不服本裁定，應於送達後五日內，向本院提出抗告狀。
                                        書記官
中      華      民      國    八十九    年      五      月 二十 九   日


司法院資訊處製作；財團法人民間司法改革基金會備份。
